臺灣宜蘭地方法院刑事判決
110年度訴字第391號
公  訴  人  臺灣宜蘭地方檢察署檢察官
被      告  黃必超





指定辯護人  林志嵩律師（義務辯護）

上列被告因毒品危害防制條例案件，經檢察官提起公訴（110年
度偵字第6139號），本院判決如下：  
    主  文
黃必超犯附表編號1至3「主文欄」所示之罪，各處附表編號1至3
「主文欄」所示之刑及沒收。附表編號1至3「主文欄」所示之刑
，應執行有期徒刑捌年陸月。　　
    犯罪事實
一、黃必超知悉甲基安非他命係毒品危害防制條例第2條第2項第
    2款規定之第二級毒品，依法不得持有、販賣，竟意圖營利
    ，基於販賣第二級毒品之犯意，分別於附表編號1至3所示時
    間、地點，以附表編號1至3所示交易方式，販賣如附表編號
    1至3所示金額之甲基安非他命予附表編號1至3所示之李麗君
    、林芷螢。
二、案經宜蘭縣政府警察局蘇澳分局報告臺灣宜蘭地方檢察署檢
    察官偵查起訴。
    理  由
壹、程序部分
一、按被告以外之人於審判外之言詞或書面陳述，除法律有規定
    者外，不得作為證據，刑事訴訟法第159條第1項定有明文。
    又被告以外之人於審判外之陳述，雖不符刑事訴訟法第159
    條之1至第159條之4之規定，而經當事人於審判程序同意作
    為證據，法院審酌該言詞陳述或書面陳述作成時之情況，認
    為適當者，亦得為證據；當事人、代理人或辯護人於法院調
    查證據時，知有同法第159條第1項不得為證據之情形，而未
    於言詞辯論終結前聲明異議者，視為有前項之同意，刑事訴
    訟法第159條之5亦定有明文。查本判決下列所引之各項供述
    證據，檢察官、被告黃必超及其辯護人於準備程序及審判程
    序時，均未爭執其證據能力，且於本院言詞辯論終結前亦均
    未聲明異議(見本院卷第92頁至第95頁、第138頁至第139頁
    、第161頁至第163頁、第253頁至第270頁)，本院審酌各該
    證據作成時之情況，其取得過程並無瑕疵或任何不適當之情
    況，應無不宜作為證據之情事，且均與本案具有關連性，認
    以之作為證據應屬適當，爰依刑事訴訟法第159條之5第2項
    規定，自得作為證據，合先敘明。
二、至於本判決所引用之非供述證據部分，與本案待證事實均有
    關連性，亦無證據證明係實施刑事訴訟程序之公務員以不法
    方式所取得，依刑事訴訟法第158條之4之反面解釋，當有證
    據能力，復於本院審理時，提示並告以要旨，使當事人及辯
    護人充分表示意見，自得為證據使用。
貳、實體部分
一、按安非他命、甲基安非他命均係屬毒品危害防制條例第2條
    第2項第2款所列之第二級毒品，安非他命多為硫酸鹽或鹽酸
    鹽，可溶於水，為白色、略帶苦味之結晶，甲基安非他命亦
    多為硫酸鹽或鹽酸鹽，可溶於水，亦為白色、略帶苦味之似
    冰糖狀結晶，但使用劑量及致死劑量，仍屬有別。然安非他
    命及甲基安非他命之俗名通常混用，而一般用語之習慣，亦
    未詳加區分安非他命與甲基安非他命，且目前國內緝獲之白
    色結晶或粉末狀安非他命毒品，其成分多為甲基安非他命，
    亦為本院辦理毒品案件之職務上所知悉。據此，本案起訴書
    、被告及相關證人所陳述有關「安非他命」部分，應為甲基
    安非他命之誤，先予敘明。
二、訊據被告固坦承曾於附表編號1至3所示之時間分別與證人李
    麗君、林芷螢通話，及於附表編號3所示時間在其住處與證
    人林芷螢見面，惟矢口否認有何販賣第二級毒品之犯行，辯
    稱：我跟李麗君通話後沒有見面，而我跟林芷螢通話後是拿
    寶石給她等語，辯護人則為被告辯護稱：被告與李麗君通話
    後均無見面，且從通訊監察譯文可證被告一再拒絕李麗君，
    是被告辯稱未與李麗君見面應屬有據，而自通訊監察譯文雖
    可看出被告與林芷螢於附表編號3所示時間有通話並見面，
    但該內容無從作為補強證據等語。經查：
(一)被告確有於附表編號1至3所示之時間分別與證人李麗君、林
    芷螢通話，且證人李麗君、林芷螢在電話中均是在跟被告要
    甲基安非他命，通話後被告有於附表編號3所示時間在其住
    處與證人林芷螢見面等情，為被告所不爭執，核與證人李麗
    君、林芷螢於警詢、偵查中證述之情節大致相符（見警卷第
    56頁至第61頁、第95頁至第99頁；偵卷第11頁至第14頁、第
    27頁至第30頁），並有本院通訊監察書、通訊監察譯文附卷
    可稽（見警卷第14頁至第17頁、第23頁至第29頁），此部分
    事實首堪認定。
(二)附表編號1部分
1、證人李麗君於警詢時證稱：編號A1-2-1通訊監察譯文內容是
   我跟黃必超的對話，我要向他買新臺幣（下同）1,000元的甲
   基安非他命1小包，因為我之前有對黃必超賒帳毒品的錢，所
   以他才問我「1,000是怎樣？要還我？」，後來我坐公車到黃
   必超住處與他交易，再坐公車返回住處等語（見警卷第58頁
   至第59頁）；於偵訊中亦結證稱：編號A1-2-1通訊監察譯文
   內容是我跟黃必超的對話，一張是指我要跟他買1,000元的甲
   基安非他命，但因為我之前欠過他買毒品的錢，所以他不想
   賣我，怕我欠錢，才回我「我才不要，你一早這樣騙」，後
   來我跟他說我拿500元甲基安非他命的量，順便還我之前欠他
   的500元，然後我搭公車到羅東夜市他家附近，走去他家樓下
   ，給他1,000元，他給我500元量的甲基安非他命等語（見偵
   卷第11頁至第12頁），核其就本案重要基本事實前後證述尚
   屬一致，且有被告所使用行動電話門號0000000000號與證人
   李麗君使用之行動電話門號0000000000號通話時間為110年3
   月20日13時32分56秒之通訊監察譯文、本院通訊監察書、監
   視錄影翻拍照片等可資佐憑（見警卷第14頁至第15頁、第23
   頁至第24頁；偵卷第63頁背面），參以被告於警詢時自陳：
   上開與證人李麗君通話後，證人李麗君有前來其住處等語（
   見警卷第7頁），且於本院審理時陳稱：李麗君打電話給我，
   順便問我有無甲基安非他命請她，譯文中我說到「要買？」
   ，是問李麗君是否要買甲基安非他命的意思，李麗君找我拿
   毒品，我有說好等語（見本院卷第262頁至第263頁），復佐
   以被告自承與證人李麗君之間並無何仇恨怨隙乙情（見本院
   卷第265頁），證人李麗君亦證稱與被告間並無任何糾紛、仇
   恨等語（見警卷第57頁），且證人李麗君向被告購買少量第
   二級毒品甲基安非他命供己自用，所涉為有期徒刑3年以下之
   罪，刑期非重，因供出上手可獲減輕之刑期有限，反之證人
   李麗君已簽具證人結文，若有設詞誣陷被告之情事，將觸犯
   刑法偽證罪遭科最高可處有期徒刑7年以下之重刑，衡情證人
   李麗君實無甘冒偽證罪責，故為不利於被告之虛偽證詞而誣
   陷被告入罪之理。此外，警詢時警方除就附表編號1、2所示
   交易之通訊監察譯文詢問證人李麗君外，亦就同年月之通訊
   監察譯文詢問證人李麗君該次是否有向被告購買毒品，然證
   人李麗君證稱：這次我要向黃必超購買1,000元的甲基安非他
   命，但因為黃必超不讓我賒帳，所以我就沒有跟他去交易等
   語（見警卷第58頁），足徵證人李麗君可明顯區分交易成功
   與未交易成功之日期，而非一概稱有完成交易。綜上，足認
   證人李麗君前揭關於其向被告購買甲基安非他命毒品之證詞
   ，應屬真實可信，自堪憑採。
2、被告雖以前詞置辯，然被告於警詢時稱：我有跟李麗君約定
   好交易毒品，但是她來我住處有把她趕出去了等語（見警卷
   第7頁），於偵查中、本院準備程序及審理時改稱：我跟李麗
   君通話後沒有見面等語（見偵卷第43頁；本院卷第91頁、第2
   56頁），足見被告就通話後是否有與證人李麗君碰面，前後
   辯詞不一，自相矛盾，益徵其否認與證人李麗君通話後見面
   進行交易一事，是否屬實，已屬有疑。且觀卷附監視錄影翻
   拍照片（見偵卷第63頁背面），證人李麗君於當日14時1分29
   秒許，出現在被告居所前巷弄，步行前往被告居所；14時1分
   35秒許，站在被告居所前；14時2分24秒許，證人李麗君自門
   口離去沿原路步行，雖未直接攝得被告，惟其於本院審理時
   陳稱：我有約李麗君到我家，畫面中的人為李麗君，該處為
   被告居所等語（見本院卷第259頁），倘被告確實未與證人李
   麗君見面，但雙方已經約定好，衡情證人李麗君應會在門口
   持續按門鈴、撥打電話尋找被告，惟證人李麗君在上址停留
   時間不到1分鐘，可見交易過程順利。綜上足認被告所執前詞
   ，顯屬臨訟編纂之虛詞，要無可信。辯護人雖為被告辯護稱
   從通訊監察譯文中被告一再說伊才不要，一早就這樣騙等語
   ，可證被告辯稱其係因為要敷衍證人李麗君，才會在電話中
   虛應她，證人李麗君要來，被告才提早跑掉等語，然被告辯
   詞如何不可採已如前述，是無從以該通訊監察譯文內容為有
   利被告之認定，附此敘明。
(三)附表編號2部分
1、證人李麗君於警詢時證稱：編號A1-3-1通訊監察譯文內容是
   我跟黃必超的對話，我要向他購買500元的甲基安非他命1小
   包，當日我坐公車到黃必超住處與他交易，買到後我再坐公
   車返回住處等語（見警卷第60頁）；於偵訊中亦結證稱：編
   號A1-3-1通訊監察譯文內容是我跟黃必超的對話，我要跟他
   買500元的甲基安非他命，因為他老婆當時在家，3點半以後
   才會去上班，所以叫我在他老婆出門後才去他家找他，我坐
   公車到羅東夜市下車，走路到他家去，見面後給他500元現金
   ，他給我1包甲基安非他命等語（見偵卷第13頁）甚明，核其
   就本案重要基本事實前後證述尚屬一致，並有被告所使用行
   動電話門號0000000000號與證人李麗君使用之行動電話門號0
   000000000號通話時間為110年3月28日13時37分31秒之通訊監
   察譯文、本院通訊監察書在卷可佐（見警卷第14頁至第15頁
   、第25頁至第26頁），又證人李麗君與被告無何仇恨怨隙，
   亦無甘冒偽證罪責，故為不利於被告之虛偽證詞而誣陷被告
   入罪之理，且證人李麗君可明確區分交易成功與未交易成功
   之日期，而非一概稱有完成交易等情，已如前述，足認證人
   李麗君前開所為證述內容，應屬真實可以採信。
2、被告固辯稱：李麗君要跟我買甲基安非他命，我有跟她約三
   點半見面。但是我後來我就先離開，我不敢跟她見面，我沒
   有跟她見面等語。然觀諸其二人間之通訊監察譯文所示：「
   黃必超:你現在意思是怎樣?李麗君:蛤？黃必超:你要怎樣你
   說。李麗君:我拿500啦。黃必超:再來勒？李麗君:然後我再
   去買500過兩天再給你。黃必超:不要，我不要。李麗君:這樣
   好不好？黃必超:不要啦好不好？李麗君:阿〜好啦，我朋友要
   的，我朋友也要吃。黃必超:不要不要，沒有人這樣的。李麗
   君:蛤？黃必超:阿我真的我不要，不要這樣啦好不好。李麗
   君:我朋友就要吃嘛，拜託一下。黃必超:那是你的事情阿。
   李麗君:阿他叫我幫他打一下嘛。黃必超:你去找別人啦齁。
   李麗君:我找誰？黃必超:你自己很多啦。李麗君:就沒得找了
   ，騙你要幹嘛。黃必超:嗯？李麗君:沒得找了，好不好我現
   在過去。黃必超:不要，我不要。李麗君:好齁？黃必超:不要
   啦。李麗君:好啦。黃必超:3點半過後才可以。李麗君:3點半
   過去喔？黃必超:嘿。李麗君:好。黃必超:好。」（見警卷第
   25頁至第26頁），堪認被告雖先有拒絕，然經過一番交涉後
   ，雙方顯已就毒品交易之時間、地點、數量、價格意思表示
   合致，若被告確實無交易之意，大可直接繼續拒絕交易，無
   須具體提出一個時間，遑論其於本院審理時自承先前因轉讓
   毒品被判刑有期徒刑7、8月等語（見本院卷第264頁），且被
   告前已因轉讓禁藥經法院判處有期徒刑6月(共16罪)，應執行
   有期徒刑2年、販賣第二級毒品經法院判處有期徒刑7年2月(
   共5罪)，應執行有期徒刑9年等情，有臺灣高等法院被告前案
   紀錄表在卷可查，被告應知悉販賣毒品屬於重罪，對之應謹
   慎小心，實無為敷衍對方反於電話中提出確切見面時間滿足
   交易要件之理，是被告所辯與常情有違，難以採信。又倘如
   被告所述其後來提早離開，沒有跟證人李麗君見面交易，證
   人李麗君理應會撥打電話質問被告，然遍查卷內通訊監察譯
   文，均未見此節，反觀前揭證人李麗君之證述與前揭通訊監
   察譯文內容較為相符，是無從以譯文中被告曾經拒絕作為有
   利被告認定之依據。辯護人固又為被告辯護稱：若兩人確實
   有見面，卷內應該會有證人李麗君打電話約被告出門的譯文
   ，但卷內沒有，可見兩人確實沒有見面等語（見本院卷第269
   頁），然雙方既已就毒品交易重要之點意思表示合致，且證
   人李麗君係親自前往被告家進行交易，通知被告其已抵達之
   方式並不以電話為限，是無從以卷內缺乏此一譯文即為有利
   被告之認定，併此敘明。
(四)附表編號3部分
1、證人林芷螢於警詢時證稱：通訊監察譯文A2-1-1至A2-1-6內
   容為我與黃必超之對話，我想要跟他拿毒品，沒有給他錢，
   都是跟他借或欠，這次量很少，連500元都不到，最後我是去
   他家交易等語（見警卷第98頁）；於偵訊中亦結證稱：通訊
   監察譯文A2-1-1至A2-1-6內容為我與黃必超之對話，我沒有
   現金，所以想跟他借一點甲基安非他命，說好500元，之後有
   領到錢再給他，但他一直跟我改地點，最後繞去他家，他家
   在羅東高中附近，他拿一包甲基安非他命給我，後來他給我
   的量不到500元該有的量，我很生氣，馬上打電話給他等語（
   見偵卷第27頁至第29頁），核其就本案毒品數量、價格前後
   證述尚屬一致，且證人林芷螢於7時25分8秒許向被告稱「等
   等錢花掉你又罵我，快一點啦」乙節，有被告所使用行動電
   話門號0000000000號與證人林芷螢使用之行動電話門號00000
   00000、0000000000號通話時間為110年4月14日7時9分49秒至
   同日8時11分12秒之通訊監察譯文、本院通訊監察書等在卷佐
   憑（見警卷第16頁至第17頁、第27頁至第30頁），參以被告
   於審理時自陳：上開通話證人林芷螢是要跟我拿毒品，通話
   後證人林芷螢有來我住處，我有拿東西給她等語（見本院卷
   第265頁至第267頁），堪認證人林芷螢有意以金錢向被告取
   得毒品，復佐以被告自承與證人林芷螢之間並無何仇恨怨隙
   乙情（見本院卷第265頁、第267頁），證人林芷螢亦證稱與
   被告為朋友等語（見警卷第97頁），且證人林芷螢向被告購
   買少量第二級毒品甲基安非他命供己自用，所涉為有期徒刑3
   年以下之罪，刑期非重，因供出上手可獲減輕之刑期有限，
   反之證人林芷螢已簽具證人結文，若有設詞誣陷被告之情事
   ，將觸犯刑法偽證罪遭科最高可處有期徒刑7年以下之重刑，
   衡情證人林芷螢實無實無甘冒偽證罪責，故為不利於被告之
   虛偽證詞而誣陷被告入罪之理。是足認證人林芷螢前揭關於
   其向被告購買甲基安非他命毒品之證詞，應屬真實可信，自
   堪憑採。
2、再者，依二人間之A2-1-6通訊監察譯文所示，證人林芷螢向
   被告表示：「大哥，不夠啦，你這個量又不夠，拜託。」，
   被告答以：「不要說這樣啦，我是剛剛去人跟家拿（按：應
   係指『去跟人家拿』）的啦。」，證人林芷螢再回：「這500塊
   而已欸，秤下去也不夠，唉呦拜託一下，我會昏倒啦。」（
   見警卷第29頁至第30頁），若被告確實未交付毒品，並要收
   取價金，證人林芷螢豈會向被告抱怨毒品重量不夠之問題，
   並提到價錢、秤重，被告則回覆稱是跟別人「拿」的之理。
   是被告辯稱：其並未交付毒品等語，要屬卸責之詞，不足採
   信。至被告固又稱交付者為寶石等語（見本院卷第266頁），
   然其於本院審理時係先稱：我沒有跟林芷螢見面、沒有拿東
   西給她等語（見本院卷第257頁、第266頁），且於本院準備
   程序時稱：林芷螢是要跟我借藥，我有提供心臟病的藥物給
   她等語（見本院卷第91頁），是被告就通話後是否見面、交
   付之物品為何前後辯詞不一，自相矛盾，益徵其否認與證人
   林芷螢交易毒品所執前詞，並不可採。
3、辯護人雖為被告辯護稱通訊監察譯文不足以作為補強證據等
   語，惟毒品交易之買賣雙方，乃具有對向性之關係，為避免
   毒品購買者圖邀減刑寬典而虛構毒品來源，雖須調查其他補
   強證據，以確保其陳述與事實相符，始能採為被告犯罪之證
   據。惟所謂補強證據，並非以證明犯罪構成要件之全部事實
   為必要，倘得以佐證購毒者之指證非屬虛構，而能予保障其
   陳述之憑信性者，即已充足，且因販賣毒品行為一向懸為厲
   禁，販毒者為避免遭監聽查緝，以電話聯繫時，基於默契，
   免去代號、暗語，僅以相約見面，且未敘及交易細節，即可
   於碰面時進行交易，於電話中未明白陳述實情，並不違背常
   情，雖非直接可以推斷該被告之犯罪，但以此項證據與購買
   毒品者之陳述或其他案內證據為綜合判斷，若足以認定犯罪
   事實者，仍不得謂非補強證據（最高法院106年度台上字第79
   號判決意旨參照）。查編號A2-1-1至A2-1-6通訊監察譯文內
   容雖未直接言及係購買毒品甲基安非他命，然內容已談及數
   量不足、價錢、秤重等節，並相互勾稽證人林芷螢前揭證詞
   ，及被告於本院審理時自承證人林芷螢打來是要跟其拿毒品
   等語（見本院卷第265頁），堪認與附表編號3之事實具有相
   當程度之關聯性，足以認定其犯罪事實，非不得作為補強證
   據使用，附此敘明。
三、按販賣毒品乃違法行為，交易雙方類皆以隱匿秘密之方式而
    為，且毒品無公定價格，每次購買價量，隨時可能依雙方關
    係深淺、資力、需求量及對行情之認知、來源是否充裕、查
    緝是否嚴緊，購買者被查獲時供述來源對象之可能性風險等
    因素之評估，因而異其標準，機動調整，非可一概而論。販
    賣毒品之利潤所得，除經坦承犯行或價量俱屬明確者外，本
    難查得實情，是以除非別有積極事證，足認係以同一價量委
    託代買、轉售或無償贈與，確未牟利以外，尚難執此遽認非
    法販賣毒品之證據尚有不足（最高法院97年度台上字第1012
    、3557號判決意旨參照）。是販毒之人從價差或量差中牟利
    方式雖異，其意圖營利之非法販賣行為則一，茍無任何利益
    可圖，被告實無甘冒罹重典之風險而多次交付毒品予他人並
    收取價金之理。觀諸卷內資料無從認被告與證人李麗君、林
    芷螢有何特殊交情或關係，衡諸此情，堪認被告如附表編號
    1至3所為，主觀上均係基於營利之販賣意圖而為之。至被告
    於本院審理時雖稱其與李麗君為前男女朋友等語（見本院卷
    第256頁），然證人李麗君僅稱兩人為朋友（見警卷第57頁
    ），且被告於警詢時稱其與證人李麗君並不熟等語（見警卷
    第6頁），是難以被告前後不一致之陳述為對其有利之認定
    ，附此敘明。
四、按當事人、代理人、辯護人或輔佐人聲請調查之證據，法院
    認為不必要者，得以裁定駁回之。下列情形，應認為不必要
    ：一、不能調查者。二、與待證事實無重要關係者。三、待
    證事實已臻明瞭無再調查之必要者。四、同一證據再行聲請
    者，刑事訴訟法第163條之2定有明文。被告及其辯護人雖聲
    請傳喚證人李麗君、林芷螢到庭作證，惟證人李麗君、林芷
    螢經本院依址傳喚及拘提均未到庭，有送達回證、拘提未獲
    函文暨報告書在卷可查（見本院卷第123頁、第125頁、第14
    5頁、第151頁、第153頁、第179頁、第181頁、第187頁、第
    189頁、第195頁、第201頁、第204頁），證人李麗君、林芷
    螢顯然因所在不明而無法傳喚，已符合不能調查之情形，揆
    諸前開說明，應予駁回，附此敘明。
五、綜上所述，本案事證明確，被告上開犯行，堪以認定，自應
    依法論科。
參、論罪科刑
一、核被告所為，均係犯毒品危害防制條例第4條第2項之販賣第
    二級毒品罪。被告前開各次販賣甲基安非他命前分別持有甲
    基安非他命，然並無證據證明已達純質淨重10公克以上，是
    該持有甲基安非他命之低度行為，均分別為其等販賣甲基安
    非他命之高度行為所吸收，均不另論罪。被告就附表編號1
    至3所示3次販賣第二級毒品犯行，犯意各別，行為互殊，應
    予分論併罰之。
二、累犯加重
(一)被告前於106年間因施用毒品案件，分別經本院以106年度簡
    字第40號、106年度簡字第546號、107年度簡上字第35號判
    決判處有期徒刑5月、5月、5月確定，前開案件並經本院以1
    07年度聲字第899號裁定定應執行有期徒刑1年3月確定，於1
    07年6月13日執行完畢，有臺灣高等法院被告前案紀錄表在
    卷可參，被告於有期徒刑執行完畢後，5年內故意再犯有期
    徒刑以上之罪，依法應為累犯。
(二)按刑法第47條第1項規定：「受徒刑之執行完畢，或一部之
    執行而赦免後，5年以內故意再犯有期徒刑以上之罪者，為
    累犯，加重本刑至二分之一。」，而參照大法官會議解釋第
    775號解釋文及理由書之意旨，有關累犯加重本刑部分，固
    不生違反憲法一行為不二罰原則之問題，惟其不分情節，基
    於累犯者有其特別惡性及對刑罰反應力薄弱等立法理由，一
    律加重最低本刑，致生行為人所受之刑罰超過其所應負擔罪
    責之個案，不符憲法罪刑相當原則，牴觸憲法第23條比例原
    則。於此範圍內，有關機關應自本解釋公布之日起2年內，
    依本解釋意旨修正之。於修正前，為避免發生上述罪刑不相
    當之情形，法院就該個案應依本解釋意旨，裁量是否加重最
    低本刑。
(三)本院審酌被告前因施用毒品案件而違反毒品危害防制條例，
    經判處徒刑並刑之執行後，本應明瞭毒品之危害，痛定思痛
    、謹慎自持而遠離毒害，竟漠視法紀而為本案販賣毒品之犯
    行，所為不僅再度違反毒品危害防制條例，更有損國民身心
    健康，足見被告之法治觀念薄弱，自制能力尚有不足，未能
    記取前案論罪科刑之教訓，一再破壞法秩序，確有對刑罰反
    應之能力較為薄弱之情況，依司法院大法官會議解釋第775
    號解釋意旨，衡酌罪刑相當及比例原則，認除就其販賣第二
    級毒品犯罪法定刑為無期徒刑部分依法不得加重外，均應依
    刑法第47條第1項之規定予以加重其刑。
三、按犯罪之情狀顯可憫恕，認科以最低度刑仍嫌過重者，得酌
    量減輕其刑，刑法第59條定有明文。該條所規定之酌量減輕
    其刑，係裁判上之減輕，必以犯罪之情狀可憫恕，認為宣告
    法定最低度之刑猶嫌過重者，始有其適用。如別有法定減輕
    之事由，應先依法定減輕事由減輕其刑後，科以最低刑度，
    猶嫌過重時，始得為之（最高法院99年度台上字第5999號、
    100年度台上字第744號判決意旨參照）。又刑法第59條規定
    犯罪之情狀可憫恕者，得酌量減輕其刑，其所謂「犯罪之情
    狀」，與同法第57條規定科刑時應審酌之一切情狀，並非截
    然不同之領域，於裁判上酌減其刑時，應就犯罪一切情狀（
    包括第57條所列舉之10款事項），予以全盤考量，審酌其犯
    罪有無可憫恕之事由（即有無特殊之原因與環境，在客觀上
    足以引起一般同情，以及宣告法定低度刑，是否猶嫌過重等
    等），以為判斷（最高法院95年度台上字第6157號判決意旨
    參照）。查毒品危害防制條例有關販賣第二級毒品之法定刑
    為「無期徒刑或10年以上有期徒刑，得併科新臺幣1千5百萬
    元以下罰金」，然同為販賣毒品之人，其原因動機不一，犯
    罪情節未必盡同，或有大盤毒梟者，亦有中、小盤之分，甚
    或僅止於吸毒者友儕間謀取蠅頭小利互通有無，其販賣行為
    所造成危害社會之程度自屬有異，法律科處此類犯罪，所設
    法定最低本刑卻相同，不可謂為不重，於此情形，倘依其情
    狀處以相當之有期徒刑，即足以懲儆，並可達防衛社會之目
    的者，自非不可依被告客觀之犯行與其主觀之惡性二者加以
    考量其情狀，是否有可憫恕之處，適用刑法第59條之規定酌
    量減輕其刑，期使個案裁判之量刑，能斟酌至當，符合罪刑
    相當原則及比例、平等原則。審酌被告雖不畏重刑，販賣甲
    基安非他命予他人，蔓延毒害，戕害他人身心，然考量被告
    於1個月內之期間為本案3次犯行，販賣對象僅2人，交易金
    額均僅為500元，其中一次更未實際取得買賣價金而獲有利
    益，被告所涉與一般通常情形之販賣毒品係為求鉅額獲利或
    查獲之毒品多達數百、數千公克之情形有別，難與其他販賣
    毒品之大盤、中盤毒梟相提並論，犯罪情節尚非甚鉅，衡酌
    其犯罪之情節，不無情輕法重而尚堪憫恕之情形，本院認被
    告所涉販賣第二級毒品罪部分，縱科以最低度刑，其結果仍
    有情輕法重及過於嚴苛之嫌，在客觀上足以引起一般人之同
    情，爰就本案3次販賣第二級毒品罪犯行，均依刑法第59條
    規定，減輕其刑。並依刑法第71條第1項之規定先加而後減
    之。
四、爰以行為人之責任為基礎，審酌被告除前揭構成累犯之前科
    外，尚有藏匿人犯、恐嚇、違反槍砲彈藥刀械管制條例、偽
    造文書、違反藥事法、違反毒品危害防制條例、不能安全駕
    駛等前案紀錄，有臺灣高等法院被告前案紀錄表在卷可參，
    堪認被告素行均非佳，且被告本應依循正軌賺取金錢，竟不
    思及此，無視政府反毒政策及宣導，知悉毒品足以殘害人之
    身心健康，助長社會不良風氣，竟仍意圖營利而分別販賣第
    二級毒品予他人施用，行為實有不該，雖販賣毒品之數量及
    金額非鉅，然犯後猶飾詞否認犯行，態度難認良好，暨被告
    於本院審理時自述國中畢業之智識程度，與太太同住，經濟
    狀況尚可等一切情狀（見本院卷第267頁），分別量處如附
    表編號1至3「主文欄」所示之刑，併定其應執行之刑。
肆、沒收部分
一、按犯第4條至第9條、第12條、第13條或第14條第1項、第2項
    之罪者，其供犯罪所用之物，不問屬於犯罪行為人與否，均
    沒收之，毒品危害防制條例第19條第1項定有明文。次按供
    犯罪所用、犯罪預備之物或犯罪所生之物，屬於犯罪行為人
    者，得沒收之；前2項之沒收，於全部或一部不能沒收或不
    宜執行沒收時，追徵其價額，刑法第38條第2項、第4項分別
    定有明文。查：
(一)扣案之realme5行動電話1支（黑色，IMEI碼：000000000000
    000、000000000000000，含門號0000000000號SIM卡1張），
    為被告所有，供其犯本案之販賣第二級毒品罪，與購毒者李
    麗君、林芷螢聯繫所用之工具乙情，業據被告坦承不諱（見
    本院卷第257頁），自應依毒品危害防制條例第19條第1項規
    定，分別沒收如主文欄所示。
(二)至扣案之甲基安非他命4包雖係違禁物，然係供其自己施用
    ，為被告於本院審理中所自承（見本院卷第258頁），且無
    證據足認與本案附表編號1至3所示各次犯罪有直接關連；另
    扣案之電子磅秤1個、吸食器2組、殘渣袋1批、vivo行動電
    話1支（IMEI碼：000000000000000、000000000000000）、R
    edmi行動電話1支（IMEI碼：000000000000000、0000000000
    00000，含門號0000000000號SIM卡1張）雖係被告所有，惟
    被告否認係其犯本案販賣第二級毒品罪所用之物，亦無證據
    證明與本案販賣毒品犯行有關，爰均不予宣告沒收銷燬，併
    此敘明。
二、按犯罪所得，屬於犯罪行為人者，沒收之。但有特別規定者
    ，依其規定；前2項之沒收，於全部或一部不能沒收或不宜
    執行沒收時，追徵其價額，刑法第38條之1第1項前段、第3
    項，分別定有明文。經查：
(一)被告就附表編號1至2所示犯行，證人李麗君於偵查中均證稱
    ：我給他現金500元等語（見偵卷第12頁至第13頁），堪認
    被告均已收受各次之販毒價金，前開價款，為被告販賣毒品
    之犯罪所得，爰均依刑法第38條之1第1項前段於各該罪刑項
    下宣告沒收，且因該等所得均未扣案，併依刑法第38條之1
    第3項規定，宣告於全部或一部不能沒收或不宜執行沒收時
    ，追徵其價額。
(二)至附表編號3所示販賣第二級毒品犯行，證人林芷螢於偵查
    中證稱：我沒有給他錢，先欠著等語（見偵卷第28頁），且
    卷內無證據證明被告就此部分已獲得利益，堪認被告就附表
    編號3所示販賣第二級毒品犯行未有犯罪所得，故不予宣告
    沒收，附此說明。
三、末按宣告多數沒收者，併執行之，刑法第40條之2第1項定有
    明文。考其立法意旨，乃因沒收新制已將沒收列為專章，具
    有獨立之法律效果，在宣告多數沒收情形，並非數罪併罰，
    乃配合刪除刑法第51條第9款規定，並增訂刑法第40條之2第
    1項規定，故本案應由檢察官依刑法第40條之2第1項規定併
    執行之，爰不再於主文為合併沒收、追徵之諭知，併此說明
    。
據上論斷，應依刑事訴訟法第299條第1項前段，毒品危害防制條
例第4條第2項、第19條第1項，刑法第11條、第47條第1項、第59
條、第51條第5款、第38條之1第1項前段、第3項、第40條之2第1
項，判決如主文。
本案經檢察官葉怡材提起公訴，檢察官林禹宏到庭執行職務。
中　　華　　民　　國　　111 　年　　6 　　月　　15　　日
                  刑事第四庭  審判長法  官  林惠玲
                                    法  官  陳錦雯
                                    法  官  游皓婷
以上正本證明與原本無異。
如不服本判決應於收受送達後二十日內向本院提出上訴書狀，並
應敘述具體理由；其未敘述上訴理由者，應於上訴期間屆滿後二
十日內向本院補提理由書(均須按他造當事人之人數附繕本)「切
勿逕送上級法院」。　　
                                    書記官  林欣宜
中　　華　　民　　國　　111 　年　　6 　　月　　16　　日
附錄所犯法條：
毒品危害防制條例第4條第2項
製造、運輸、販賣第二級毒品者，處無期徒刑或10年以上有期徒
刑，得併科新臺幣1千5百萬元以下罰金。

附表：
編號 購毒者 交易時間 交易地點 毒品種類 交易金額 交易方式 主文 1 李麗君 110年3月20日13時32分許至14時1分許 宜蘭縣○○鎮○○路000巷0弄0號即黃必超之住處 甲基安非他命1包 500元 李麗君先於110年3月20日13時32分許以門號0000000000號撥打黃必超所持用之門號0000000 000號，約定於左列地點見面交易毒品，嗣李麗君旋即搭乘公車至羅東夜市下車，於同日14時1分許步行至黃必超之住處，黃必超交付價值500元之甲基安非他命給李麗君，李麗君則交付1,000元給黃必超，其中500元為此次購買毒品之對價，其餘500元為積欠黃必超之款項。 黃必超販賣第二級毒品，累犯，處有期徒刑柒年貳月。 扣案之realme5行動電話壹支（黑色，IMEI碼：000000000000000、0000 00000000000，含門號0000000000號SIM卡壹張）沒收。未扣案之犯罪所得新臺幣伍佰元沒收，於全部或一部不能沒收或不宜執行沒收時，追徵其價額。 2 李麗君 110年3月28日15時30分許 宜蘭縣○○鎮○○路000巷0弄0號即黃必超之住處 甲基安非他命1包 500元 李麗君先於110年3月28日13時37分許以門號0000000000號撥打黃必超所持用之門號000000 0000號，約定於左列時間地點見面，李麗君旋即搭乘公車至羅東夜市下車，步行至黃必超之住處，黃必超交付價值500元之甲基安非他命給李麗君，李麗君則交付500元給黃必超。 黃必超販賣第二級毒品，累犯，處有期徒刑柒年貳月。 扣案之realme5行動電話壹支（黑色，IMEI碼：000000000000000、0000 00000000000，含門號0000000000號SIM卡壹張）沒收。未扣案之犯罪所得新臺幣伍佰元沒收，於全部或一部不能沒收或不宜執行沒收時，追徵其價額。 3 林芷螢 110年4月14日7時許至同日8時11分前某時許 宜蘭縣○○鎮○○路000巷0弄0號即黃必超之住處 甲基安非他命1包 500元（賒帳） 林芷螢於110年4月14日7時許以門號0000000000、000000000 0號撥打黃必超所持用之門號0000000 000號，約定於左列地點見面交易毒品，嗣林芷螢騎乘機車前往黃必超之住處，黃必超交付甲基安非他命1包給林芷螢，約定俟林芷螢領到錢之後，再清償此次購買毒品之500元給黃必超。 黃必超販賣第二級毒品，累犯，處有期徒刑柒年貳月。 扣案之realme5行動電話壹支（黑色，IMEI碼：000000000000000、0000 00000000000，含門號0000000000號SIM卡壹張）沒收。